【裁判字號】    98,消債抗,57
【裁判日期】    990226
【裁判案由】    更生
【裁判全文】
臺灣桃園地方法院民事裁定            98年度消債抗字第57號
抗  告  人  甲○○
上列抗告人因消費者債務清理條例聲請更生事件，對於民國98年
4 月22日本院98年度消債更字第102 號裁定提起抗告，本院裁定
如下：
    主  文
抗告駁回。
抗告程序費用新台幣壹仟元由抗告人負擔。
    理  由
一、按更生之聲請有下列情形之一者，應駁回之：(一)債務人曾依
    本條例或破產法之規定而受刑之宣告；(二)債務人曾經法院認
    可和解、更生或調協，因可歸責於己之事由，致未履行其條
    件；(三)債務人經法院通知，無正當理由而不到場，或到場而
    不為真實之陳述，或拒絕提出關係文件或為財產變動狀況之
    報告。消費者債務清理條例第46條定有明文。又聲請更生或
    清算不合程式或不備其他要件者，法院應以裁定駁回之，但
    其情形可以補正者，法院應定期間先命補正，同條例第8 條
    亦定有明文。而債務人於法院裁准消費者債務清理程序開啟
    前，基於謀求自身經濟生活更生之目的，當以積極誠實之態
    度，配合法院進行各項程序。法院依消費者債務清理條例第
    10條規定，固有依職權調查必要事實及證據之責，然基於債
    務人對自身財務、信用、工作狀況，本應知之最詳，且參酌
    消費者債務清理條例第44條、第82條及第46條第3 款規定意
    旨，苟債務人怠於配合法院之調查，或有不實陳述之情形，
    法院亦得駁回債務人之聲請，顯見消費者債務清理條例藉由
    課予債務人負有協力之義務，以利債務清理案件之進行。
二、抗告意旨略以：抗告人於民國98年3 月26日開庭當天因有要
    事必須親自處理而無法到庭，早於第一時間向原審法院請假
    ，並於98年3 月23日即已遞交請假文狀予法院。又抗告人提
    起之更生聲請有欠缺應備資料而情形可補正之情事，原審應
    依消費者債務清理條例第8 條之規定定相當期限先命補正，
    詎原審僅稱抗告人未提出任何財產、收入及支出之相關證明
    資料，現有資料不足令原審法院作成應否准予更生之判斷，
    並未訂定期間命抗告人為補正，遽為裁定駁回，顯有未當。
    爰依法提起抗告，請求廢棄原裁定等語。
三、經查，原審定98年3 月26日下午3 時20分之調查期日，該通
    知於98年3 月11日送達抗告人之戶籍址，由抗告人所居住之
    春虹大地管理委員會代為收受，依民事訴訟法第137 條第1
    項之規定，已生合法送達之效力，有本院送達證書1 份在卷
    可稽（參見原審卷第40頁）。而抗告人受合法通知後確未於
    本院所定調查期日到場，亦有民事報到單1 件在卷可佐（參
    見原審卷第55頁）。抗告人雖抗辯其於98年3 月26日開庭當
    天因有要事必須親自處理而無法到庭，早於第一時間向原審
    法院請假，並於98年3 月23日即已遞交請假文狀予法院云云
    ，然抗告人於上開請假狀中並未檢附任何證明文件，自難認
    定其所述之請假事由是否正當，是原審未予抗告人准假，而
    仍於上述期日開庭調查，於法並無不合。又消費者債務清理
    條例第46條立法理由記載：更生程序係為保護有更生誠意之
    債務人而設，債務人如．．．或不配合法院而為協力行為等
    ，即足認其欠缺清理債務之誠意，且無聲請更生之真意，自
    無加以保護之必要等語，由此可知，法院通知債務人到庭訊
    問，除係為了查明債務人有無符合更生之要件外，另一方面
    亦係藉此了解債務人有無清理債務之誠意及聲請更生之真意
    ，然抗告人於98年3 月26日開庭前均未找債權人銀行商談處
    理本件債務，有98年3 月26日訊問筆錄1 件在卷可佐（參見
    原審卷第58頁），從而，原審以抗告人有本條例第46條第3
    款所定情形為由，裁定駁回更生之聲請，於法有據，並無違
    誤。
四、再者，抗告人自陳其於泰豐輪胎股份有限公司任職，每月薪
    資收入約有新台幣（下同）38,000元等語（參見原審卷第8
    頁），抗告人雖稱其每月生活必要支出為31,451元（其中三
    餐起居9,000 元，交通費620 元，水、電、瓦斯及電話費等
    家用雜費3,831 元，扶養其子林佳弘及其母林曾春梅須各給
    付扶養費9,000 元云云，然查，抗告人就三餐起居、交通費
    、水、電、瓦斯及電話費等家用雜費部分，並未為任何單據
    之陳報，是此部分費用支出自難信實，故抗告人每月平均合
    理生活費應以行政院所公布之97年每人每月平均最低生活支
    出9,829 元（包含水、電、飲食等）為準。此外，依抗告人
    所述其子林佳弘及其母林曾春梅分別有2位及3位共同扶養，
    則抗告人僅須分攤其子及母各2 分之1 及3 分之1 扶養費，
    以上列97年每人每月平均最低生活支出為標準，抗告人與他
    人分擔其子及母之扶養費，抗告人每月須支出之扶養費合計
    為8,191 元【（9,829 ÷2 ）+ （9,829 ÷3 ）=8,191，元
    以下四捨五入】。綜上，抗告人每月合理支出為18,020元（
    9,829+8,191=18,020），則抗告人每月可供償債金額為19,9
    80元（38,000-18,020=19,980），另抗告人陳報其負債總額
    為2,649,123 元，扣除資產總額989,073 元後，以上開償債
    金額加以計算，抗告人得以84期之分期清償方式還清。衡情
    抗告人顯非不能清償債務亦無不能清償之虞，本件更生之聲
    請仍不符合消費者債務清理條例第3 條所定要件，且上開欠
    缺係屬無從補正。
五、據上論結，本件抗告為無理由，依消費者債務清理條例第15
    條，民事訴訟法第495 條之1 第1 項、第449 條第1 項、第
    95條、第78條，裁定如主文。
中    華    民    國    99    年    2     月    26    日
              民事第一庭  審判長法  官  郭琇玲
                                法  官  郭俊德
                                法  官  林哲賢
以上正本證明與原本無異
不得抗告。
中    華    民    國    99    年    3     月    1     日
                                書記官  陳佳彬

司法院資訊處製作；財團法人民間司法改革基金會備份。
